【裁判字號】    99,交聲,360
【裁判日期】    990430
【裁判案由】    違反道路交通管理處罰條例聲明異議
【裁判全文】
臺灣臺北地方法院交通事件裁定         99年度交聲字第360號
原處分機關  交通部公路總局臺北區監理所
異  議  人
即受處分人  甲○○
上列受分人因違反道路交通管理處罰條例案件，對於交通部公路
總局臺北區監理所中華民國99年03月09日所為之處分（原處分：
北監自裁字第裁40-AEY307302號），聲明異議，本院裁定如下：
    主  文
原處分撤銷，發回交通部公路總局臺北區監理所。
    理  由
一、按道路交通管理處罰條例所定罰鍰之處罰，受處罰人接獲違
    反道路交通管理事件通知單後，於15日內得不經裁決，逕依
    第92條第3 項之罰鍰基準規定，向指定之處所繳納結案；不
    服舉發事實者，應於15日內，向處罰機關陳述意見；其不依
    通知所定期限前往指定處所聽候裁決，且未依規定期限繳納
    罰鍰結案或向處罰機關陳述意見者，處罰機關得逕行裁決之
    ；受處分人，不服第8 條主管機關所為之處罰，得於接到裁
    決書之翌日起20日內，向管轄地方法院聲明異議，道路交通
    管理處罰條例第9條第1項、第87條第1 項分別定有明文。本
    件異議人甲○○雖於民國99年3月8日向本院具狀聲明異議，
    然查異議人於接獲本起原舉發通知單之後，固曾向原處分機
    關陳述意見，惟本件違反道路交通管理事件係於異議人向本
    院聲明異議之隔日即99年3月9日始經原處分機關裁決，有交
    通部公路總局臺北區監理所99年3月25日北監自字第0992011
    464號函及其附件移送書全卷（原舉發通知單、裁決書、送
    達證書、本案公文影本）在卷可考，本件交通裁罰事件既於
    本院調查期間業經主管機關裁決在案，且異議人於裁決後之
    99年3月11日亦具狀補提本件裁決書，亦有異議人99年3月11
    日（本院收狀日）聲明異議狀及其附件本案裁決書在卷可查
    ，為避免異議人聲明異議之訴訟權利喪失，本院認為上開程
    序上之瑕疵即已補正，合先敘明。次按，汽車臨時停車時，
    在行人穿越道不得臨時停車，汽車駕駛人在行人穿越道臨時
    停車，處新臺幣300元以上600元以下罰鍰，道路交通安全規
    則（下稱交通規則）第111條第1項第1款、道路交通管理處
    罰條例（下稱處罰條例）第55條第1款分別定有明文，且稱
    臨時停車者，係指車輛因上、下人、客，裝卸物品，其引擎
    未熄火，停止時間未滿三分鐘，保持立即行駛之狀態，處罰
    條例第3條第9款亦有明定。
二、原處分意旨略以：異議人即受處分人甲○○於民國（下同）
    98年11月30日16時27分許，駕駛其所有車牌號碼8010-RJ 號
    自用小客車於臺北市○○○路○段、貴陽街口有在行人穿越
    道臨時停車之行為而為原舉發機關臺北市政府警察局中正第
    一分局介壽路派出所員警以受處分人有在行人穿越道臨時停
    車（原舉發通知單係載「行人穿越道上臨停」）之違規行為
    為由而掣單舉發，嗣受處分人於98年12月9 日自動繳納罰鍰
    並於同日向原處分機關陳述意見，經原處分機關函請原舉發
    機關調查結果，仍認受處分人有上開違規行為，原處分機關
    乃依道路交通管理處罰條例第55條第1 款及違反道路交通管
    理事件統一裁罰基準及處理細則（下稱處理細則）第41條、
    第43條、第44條及第67條規定於99年3月9日以北監自裁字第
    裁40-AEY307302號裁決書，裁處受處分人罰鍰600 元整（已
    於98年12月9日繳結）等語。
三、聲明異議意旨略以：異議人由重慶南路行駛至貴陽街口，因
    號誌改變，有壓線行人穿越道情形，當時並未有行人穿越，
    異議人沒有任何犯意，警察可以要求異議人退後，但警察並
    未這樣做，異議人覺得如此判定有所偏失，請求法院重新加
    以審酌云云。
四、經查：
  (一)異議人固不否認其有於上揭時、地，於行人穿越道上停車之
    行為，惟其於向原處分機關陳述意見時及向本院聲明異議時
    均一再陳明其係因交岔路口之號誌改變而停車，因而有壓到
    行人穿越道標線之情形，有異議人交通違規案件陳述書、聲
    明異議狀在卷可考，且異議人於本院審理時，到庭亦陳述：
    「法官問：異議理由為何？受處分人答：當時因為號誌改變
    ，當時我的車有壓線的情況，當時有壓到行人穿越道的線
    ......」、「法官問：警察轉身看到你的時候，你是否還有
    壓線？受處分人答：是，因為那時候我沒有辦法做任何的改
    變......」等語，是依異議人所述，本件經過實係異議人駕
    駛其所有之車牌號碼8010-RJ號自小客車行駛至舉發地點時
    ，適因燈光號誌由綠燈轉為紅燈，而造成其駛越停止線後無
    法通過路口始將行駛中之車輛暫停於行人穿越道之上停等號
    誌轉變。惟依前引處罰條例第3條第9款之規定：「『臨時停
    車』係指車輛因上、下人、客，裝卸物品，其引擎未熄火，
    停止時間未滿三分鐘，保持立即行駛之狀態。」則若汽車駕
    駛人非基於上、下人、客，裝卸物品之意思而臨時停車，縱
    其停車狀態符合引擎未熄火，停止時間未滿三分鐘，保持立
    即行駛之狀態等條件，仍不得謂該汽車駕駛人所駕車輛係屬
    處罰條例第3條第9款所規範之「臨時停車」。
  (二)本件異議人駕駛汽車因燈光號誌轉變而無法通過路口，因而
    暫停在行人穿越道上之行為，雖有違反處罰條例第60 條第2
    項第3 款「汽車駕駛人，駕駛汽車不遵守道路交通標誌、標
    線、號誌之指示。」規定之虞，而非有諭知不罰之理由，然
    究與處罰條例第3條第9款臨時停車之構成要件並不相符，業
    如前述，從而原處分機關依照處罰條例第55條第1 款之規定
    對異議人予以裁罰，即有不當，本件聲明異議意旨雖未就此
    陳明，然本件裁罰既有上開可議之處，自屬無可維持，應將
    原處分撤銷。
五、綜上所述，本件異議人既係駕駛其所有之車牌號碼8010-RJ
    號自小客車行駛至案發地點時，適因燈光號誌由綠燈轉為紅
    燈，而造成其無法通過路口始將行駛中之車輛暫停於行人穿
    越道之上停等號誌轉變，而非「汽車駕駛人在行人穿越道臨
    時停車」，業如前述，則原處分機關依道路交通管理處罰條
    例第55條第1款及違反道路交通管理事件統一裁罰基準及處
    理細則（下稱處理細則）第41條、第43條、第44條及第67條
    規定於99年3月9日以北監自裁字第裁40-AEY307302號裁決書
    ，裁處受處分人罰鍰600元整（已於98年12月9日繳結）之處
    分，即有未洽，應由本院將原處分撤銷，並發回原處分機關
    ，就受處分人之行為於調查後就所涉違規事實另為適法之處
    分。
六、據上論斷，應依道路交通案件處理辦法第20條前段，裁定如
    主文。
中    華    民    國    99    年    4     月    30    日
                          交通法庭法  官  黃桂興
以上正本證明與原本無異。
如不服本裁定應於送達後5日內向本院提出抗告狀。
                                  書記官  陳品潔
中    華    民    國    99    年    4     月    30    日

司法院資訊處製作；財團法人民間司法改革基金會備份。
